# 请教：子公司少数股东单方面减资，合并报表的处理

提问人：xx111xx25 时间：2016-02-15 15:57:55
本公司系A公司的母公司。A公司原注册资本、实收资本均为 1000 万元， 2014 年 11 月末A公司股东权益 1200 万元（资本 1000 万元、盈余公积 10 万元，未分配利润 190 万元）。 2014 年 12 月实现净利润 20 万元。 2015 年1-8月实现净利润为 80 万元，9-12月实现净利润为 20 万元。本公司原持有A公司70%的股权（账面长期投资为 700 万元），其他 300 万元股权系少数股东持有。 2014 年 11 月 30日，A公司减资 300 万元，但只是少数股东单方面减资 300 万元。根据决议和有关协议约定，减资时少数股东以 2014 年 11 月 30 日净资产为依据收回 360 万元，另外A公司需按5%的利率支付从 2014 年 12 月 1 日至变更完成日（实际退款日）止的利息。A公司所有法律变更手续及款项支付均于 2015 年 8 月 31 日完成，实际退款373.50万元（360+13.5万利息（少数股东出具发票））。 请问：减资时点为 2014 年 11 月 30 日还是 2015 年 8 月 31 日？合并报表时母公司如何处理？

回答人：chenyiwei
少数股东的减资日应当是少数股东不再享有股东权利的开始日期。在本案例中，如果减资的股东会决议在 2014 年 11 月 30 日或之前作出，少数股东自 2014 年 11 月 30 日后不再享有和承担A公司的盈利或亏损，其对A公司只有债权（收取减资款和约定利息的权利），则可以认为 2014 年 11 月 30 日作为减资日。母公司合并报表层面体现为收购少数股权的权益性交易（因为子公司净资产份额和减资款相同，故调整资本公积的金额为零）。后续合并报表层面也需要体现出合同约定的利息支出（计入财务费用）。